【裁判字號】    98,易,313
【裁判日期】    990331
【裁判案由】    毒品危害防制條例
【裁判全文】
臺灣臺東地方法院刑事判決               98年度易字第313號
公  訴  人  臺灣臺東地方法院檢察署檢察官
被      告  甲○○
上列被告因違反毒品危害防制條例案件，經檢察官提起公訴（98
年度毒偵字第305號），本院行簡式審判程序，判決如下：
    主    文
甲○○施用第二級毒品，累犯，處有期徒刑柒月。
    犯罪事實
一、甲○○前因施用第二級毒品案件，經本院以88年度毒聲字第
    236 號裁定送觀察、勒戒後，因有繼續施用毒品傾向，復由
    本院以88年度毒聲字第 311號裁定令入戒治處所施以強制戒
    治，嗣經本院以89年度毒聲字第 316號裁定停止戒治付保護
    管束，而於民國89年7月6日釋放出所，迨於89年9月6日保護
    管束期滿未經撤銷，上開強制戒治視為執行完畢，同一案件
    則經本院於89年1月13日以88年度易字第525號判處有期徒刑
    5月確定，另因竊盜案件，經本院於88年9月28日以88年度訴
    字第182號判處有期徒刑10月確定，經本院以89年度聲字第8
    19號裁定應執行有期徒刑1年3月，而於90年5月8日縮刑期滿
    執畢（此部分未構成累犯）；又因公共危險案件，經本院以
    94年度訴字第43號判處有期徒刑4年10月，嗣經最高法院於9
    5年2月9日以95年度臺上字第682號判決上訴駁回確定，再因
    犯施用第二級毒品之罪，經本院以94年度易字第80號判處有
    期徒刑7月，嗣經臺灣高等法院花蓮分院於94年8月17日以94
    年度上易字第72號判決上訴駁回而確定，復因竊盜案件，經
    本院以94年度易字第115號判處有期徒刑6月，而於94年8月2
    9日確定，另因竊盜案件，經本院於95年5月15日以95年度易
    字第66號判處有期徒刑10月確定，上開四案則經本院以96年
    度聲減字第742號裁定各減為有期徒刑2年5月、3月又15日、
    3月、5月，定應執行有期徒刑2年10月，並於96年10月8日確
    定，而於98年 1月26日縮刑期滿執行完畢在案，猶不知悔改
    ，竟基於施用第二級毒品甲基安非他命（起訴書誤載為安非
    他命）之犯意，於98年10月7日下午6時許為警採尿往前回溯
    120 小時（起訴書誤載為96小時）內之某時（不含警力拘束
    其人身自由之時間），在其臺東縣臺東市○○路○段763巷26
    弄 5號住處內，將甲基安非他命放置在玻璃管內，再以火燒
    烤該玻璃管吸食煙氣之方式，施用甲基安非他命1次。
二、案經臺東縣警察局臺東分局報告臺灣臺東地方法院檢察署檢
    察官偵查起訴。
    理    由
一、本案被告甲○○所犯係死刑、無期徒刑、最輕本刑為 3年以
    上有期徒刑以外之罪，亦非高等法院管轄之第一審案件，復
    為刑事訴訟法第376條第1款所列之罪之案件，而被告於本院
    審判期日調查證據前，就被訴事實先為有罪之陳述，經告知
    簡式審判程序之旨，並聽取公訴人及被告意見後，本院依刑
    事訴訟法第 284條之1、第273條之1第1項之規定，由法官獨
    任裁定進行簡式審判程序，合先敘明。
二、上揭犯罪事實，業據被告甲○○於本院審訊時坦白承認，且
    其於98年10月7日下午6時許警詢時，同意由警所採集之尿液
    檢體 (編號B-095號)，係由其親自排放及簽封乙事，業據被
    告供承無訛，並有臺東縣警察局臺東分局98年度偵辦毒品案
    件尿液採集代碼一覽表及勘察採證同意書附卷可據，而該尿
    液檢體經送鑑驗結果，確呈甲基安非他命之陽性反應乙情，
    則有慈濟大學濫用藥物檢驗中心檢驗總表、臺東縣警察局臺
    東分局偵查隊毒品案尿送驗真實姓名對照表等件在卷可憑，
    又毒品施用後，於施用者尿液中可檢出之最大時限，受施用
    劑量及頻率、施用方式、飲水量多寡、個人體質及代謝情況
    、檢測方法靈敏度等因素影響，因個案而異，甲基安非他命
    一般可檢出之最大時限，依文獻之記載約為施用後1至5日，
    安非他命則為1至4日，再甲基安非他命服用後24小時內經由
    尿液排出之量可達施用劑量之70％，此有行政院衛生署管制
    藥品管理局92年 3月10日管檢字第0920001495號、97年12月
    31日管檢字第0970013096號函可資參照，而尿液中是否含有
    甲基安非他命或安非他命之反應，經以氣相層析質譜儀（GC
    ／MS）分析方法進行確認檢驗，尿液檢體中濫用藥物或其代
    謝物之濃度高於或等於下列之濃度時，即可認定安非他命類
    之藥物存在：(一)安非他命：500ng/mL；(二)甲基安非他命
    ：500ng/mL，且就尿液檢體中甲基安非他命之濃度高於500n
    g/mL時，其代謝物安非他命之濃度亦應同時等於或高於100n
    g/mL，方可判定為甲基安非他命陽性反應，此觀前開檢驗總
    表說明甚詳。從而，慈濟大學濫用藥物檢驗中心前揭確認檢
    驗係以氣相層析質譜儀進行檢驗，為目前公認較為精細之檢
    驗方式，一般均不致產生安非他命或甲基安非他命之偽陽性
    反應，且就檢驗之檢體而言，並不要求達到閥值之濃度，而
    係以分析物是否存在為準，分析結果等於或高於最低定量濃
    度時，即稱之為陽性，是被告前開尿液檢體經確認檢驗結果
    ，安非他命濃度係495ng/mL、甲基安非他命濃度為675ng/mL
    ，均遠高於該確認結果報告之最低定量濃度，參諸前揭說明
    ，被告尿液中之甲基安非他命確呈陽性反應，要屬無疑。綜
    上，足認被告自白與事實相符，本案事證明確，其於上開時
    、地有施用甲基安非他命之犯行，洵堪認定。復按犯毒品危
    害防制條例第10條第 2項之施用第二級毒品罪者，檢察官應
    聲請法院裁定，令被告入勒戒處所觀察、勒戒，其期間不得
    逾2月，同條例第20條第1項定有明文。又依同條例第20條第
    2項規定為觀察、勒戒或強制戒治執行完畢釋放後，5年後再
    犯第10條之罪者，適用本條前 2項規定；觀察、勒戒或強制
    戒治執行完畢釋放後，5 年內再犯第10條之罪者，檢察官應
    依法追訴，同條例第20條第3項、第23條第2項則分別定有明
    文。觀諸其立法理由之說明：「初犯」，經觀察、勒戒或強
    制戒治後，應為不起訴處分或不付審理之裁定；經觀察、勒
    戒或強制戒治執行完畢釋放後，「5 年內再犯」者，因其再
    犯率甚高，原實施之觀察、勒戒及強制戒治既已無法收其實
    效，爰依法追訴或裁定交付審理。至於經觀察、勒戒或強制
    戒治執行完畢釋放後，「5 年後再犯」者，前所實施之觀察
    、勒戒或強制戒治已足以遮斷其施用毒品之毒癮，為期自新
    及協助其斷除毒癮，仍適用「初犯」規定，先經觀察、勒戒
    或強制戒治之程序。從而依修正後之規定，僅限於「初犯」
    及「5年後再犯」2種情形，始應先經觀察、勒戒或強制戒治
    程序。倘被告於5年內已再犯，經依法追訴處罰，縱其第3次
    （或第 3次以上）再度施用毒品之時間，在初犯或前次再犯
    經觀察、勒戒或強制戒治執行完畢釋放 5年以後，已不合於
    「5年後再犯」之規定，且因已於「5年內再犯」，顯見其再
    犯率甚高，原實施觀察、勒戒或強制戒治，已無法收其實效
    ，即應依同條例第10條處罰。至於第3次（或第3次以上）施
    用毒品之時間，是否宜有期間限制？以多久為適宜？則分屬
    刑事政策、專門醫學之範圍，非審判機關所能決定，有待循
    立法途徑解決（最高法院95年度第7次暨97年度第5次刑事庭
    會議決議意旨參照）。查被告前因施用第二級毒品案件，經
    本院以88年度毒聲字第 236號裁定送觀察、勒戒後，因有繼
    續施用毒品之傾向，本院復以88年度毒聲字第 311號裁定令
    入戒治處所施以強制戒治，嗣經本院以89年度毒聲字第 316
    號裁定停止戒治付保護管束，而於89年7月6日釋放出所，迨
    於89年9月6日保護管束期滿未經撤銷，上開強制戒治視為執
    行完畢，同一案件則經本院於89年1月13日以88年度易字第5
    25號判處有期徒刑 5月確定，而於90年5月8日縮刑期滿執行
    完畢，又於93年12月間再犯施用第二級毒品之罪，經本院以
    94年度易字第80號判處有期徒刑 7月，嗣經臺灣高等法院花
    蓮分院以94年度上易字第72號判決上訴駁回，而於94年8月1
    7日確定，復經本院以96年度聲減字第742號裁定減為有期徒
    刑3月又15日確定，而於98年1月26日縮刑期滿執行完畢等情
    ，有卷附臺灣高等法院被告前案紀錄表及臺灣臺東地方法院
    檢察署刑案資料查註紀錄表等件可按，是被告前因施用第二
    級毒品案件，經觀察、勒戒及強制戒治釋放後，5 年內再犯
    施用第二級毒品之罪，並判處有期徒刑確定，則其於98年10
    月 7日下午6時許為警採尿往前回溯120小時內之某時，又犯
    本案施用毒品之罪，雖距其前犯經觀察、勒戒及強制戒治釋
    放與執畢時間已逾 5年，惟其後再犯施用第二級毒品之罪，
    因係於「5年內再犯」，自未合於「5年後再犯」之規定，亦
    徵其再犯率甚高，前所實施之觀察、勒戒及強制戒治均不足
    以遮斷其施用毒品之癮，揆諸上揭說明，被告於本案施用毒
    品之犯行，應已無現行毒品危害防制條例第20條第 3項之適
    用，核無再施予觀察、勒戒或強制戒治之必要，自應依法逕
    予追訴處罰。
三、按甲基安非他命係安非他命之衍生物，屬毒品危害防制條例
    第 2條第2項第2款所明定之第二級毒品，不得非法持有、施
    用之。核被告甲○○施用甲基安非他命之行為，係犯毒品危
    害防制條例第10條第 2項之施用第二級毒品罪。其持有甲基
    安非他命嗣進而施用之，持有之低度行為應為施用之高度行
    為所吸收，不另論罪。又被告有如上揭犯罪事實所載之論罪
    科刑及執行情形，有前揭臺灣高等法院被告前案紀錄表等件
    在卷可據，其受有期徒刑之執行完畢後，5 年以內故意再犯
    本案有期徒刑之罪，為累犯，應依法加重其刑。至被告於警
    詢時雖供稱其所施用之甲基安非他命，係向某劉姓成年男子
    （真實姓名年籍詳如警卷頁 8）所購買等語在卷，惟按現行
    毒品危害防制條例第17條第 1項規定「犯第4條至第8條、第
    10條或第11條之罪，供出毒品來源，因而查獲其他正犯或共
    犯者，減輕或免除其刑」。是以，依本條項減輕或免除其刑
    之要件，必須供出毒品來源，並因而查獲其他正犯或共犯者
    ，始有該項規定之適用（最高法院95年度臺上字第 545號判
    決意旨參照），而本院依被告前所指證之某劉姓男子姓名及
    年籍資料，查悉該劉姓男子迄至本案言詞辯論終結時，並未
    因被告之供證而受刑事追訴，此有臺灣高等法院被告前案紀
    錄表附卷可參，是被告雖已供出其毒品來源，然尚難遽認合
    於毒品危害防制條例第17條第 1項之規定，自無從予以減輕
    或免除其刑，附此指明。爰審酌被告曾因竊盜、公共危險等
    案件，而受有論罪科刑及執行之情已如前述，素行堪認非良
    ，又其正值壯年，不思尋求正當之身心發展，迭因施用第二
    級毒品案件，經機關矯治處遇及徒刑執行亦如上述，竟不知
    悔改，未見其根絕毒害之決心，猶再犯本案施用第二級毒品
    之罪，足見其自制力薄弱，且未衷心悛悔，漠視法令之禁制
    ，又施用毒品，非但足以導致個人之精神障礙與性格異常，
    甚至造成生命危險，而戕害一己之身心健康，並對社會治安
    與他人安全潛藏相當之危害，另其犯後雖諉責圖卸，一再翻
    異前詞，惟念及其尚知及時坦認犯行，避免無謂之證據調查
    ，又其施用毒品之動機及目的僅求一己快感，毒害己身，於
    他人之法益尚未生實際之侵害，兼衡酌其犯罪手段、情節、
    平日生活與經濟狀況、教育程度為國中畢業及公訴人求處有
    期徒刑7月尚屬允當等一切情狀，量處如主文所示之刑。
據上論斷，應依刑事訴訟法第284條之1、第273條之1第1項、第2
99條第1項前段，毒品危害防制條例第10條第2項，刑法第11條前
段、第47條第1項，判決如主文。
本案經檢察官乙○○到庭執行職務
中    華    民    國    99    年     3    月    31    日
                  刑事第四庭  法  官  劉正偉
以上正本證明與原本無異。
如不服本判決應於收受送達後10日內向本院提出上訴書狀，並應
敘述具體理由；其未敘述上訴理由者，應於上訴期間屆滿後20日
內向本院補提理由書（均須按他造當事人之人數附繕本）。「切
勿逕送上級法院」。告訴人或被害人對於本判決如有不服，請書
具不服之理由狀，請求檢察官上訴者，其上訴期間之計算係以檢
察官收受判決正本之日期為準。
                              書記官  姚佳華
中    華    民    國    99    年    4     月    1     日
附錄論罪科刑法條全文：
毒品危害防制條例第10條第2項：
施用第二級毒品者，處3年以下有期徒刑。

司法院資訊處製作；財團法人民間司法改革基金會備份。
